【裁判字號】    97,簡,557
【裁判日期】    980106
【裁判案由】    進口貨物核定稅則號別
【裁判全文】
臺北高等行政法院判決
                                       97年度簡字第557號
原      告  仟義有限公司
代  表  人  甲○○（董事）
被      告  財政部臺北關稅局
代  表  人  饒平（局長）
訴訟代理人  乙○○
上列當事人間因進口貨物核定稅則號別事件，原告不服財政部中
華民國96年12月28日台財訴字第09600395950 號訴願決定（案號
：第00000000號），提起行政訴訟，本院判決如下：
    主  文
原告之訴駁回。
訴訟費用由原告負擔。
    事實及理由
一、司法院於民國（下同）92年9 月17日以（92）院台廳行一字
    第23681 號令，依行政訴訟法第229 條第2 項之規定，將同
    條第1 項之簡易案件金額（價額）提高為新台幣（下同）20
    萬元，並於93年1 月1 日實施。查本案訴訟標的為44,021元
    ，依行政訴訟法第229 條第1 項第1 款規定，應依簡易訴訟
    程序進行之，並不經言詞辯論為判決。
二、事實概要：原告於96年1 月22日委由天翼股份有限公司（下
    稱天翼公司）向被告報運進口中國大陸製THERMO MOTOR
    PROTECTOR 貨物乙批（報單號碼：CW/96/214/00299 ），原
    申報稅則號別為第8536.30.00號，其國定稅率第1 欄（中國
    大陸為適用國定稅率第1 欄之國家）之稅率為7.5%，經電腦
    篩選按C2（應審免驗）方式通關。嗣經被告審核結果，認定
    無誤而徵稅放行，原告復對此徵稅處分不服，申請復查未獲
    變更，提起訴願亦遭決定駁回，遂提起行政訴訟。
三、原告起訴主張：
  (一)系爭貨物係裝置在馬達內之線圈上，於馬達度過高時，可
    暫時中斷電源停止馬達運轉，待馬達溫度降低後再行運轉，
    以保護馬達線圈，應歸列稅則第9032.10.00.00-2 號，因辦
    理通關手續之天翼公司新進人員誤值稅則為第8536.30.00號
    ，已於96年1 月22日申請更正。原告係依海關進口稅則解釋
    準則及HS註解將系爭貨物稅則申報為第9032節「自動調節或
    控制用儀器或器具」，被告卻將之核列於稅則第8536節「電
    路開關、保護電路或連接電路用之電氣用具」，從稅則節名
    可知稅則第9032節之貨物係元件裝置，而稅則第8536節之貨
    物係電氣裝置，此兩節名之貨物應為不同貨物，是被告核列
    之稅則號別顯有錯誤。
  (二)原告進口系爭貨物前，因班機及隨貨相關文件號碼無法立即
    確認，無法掌握正確班機號碼及提單號碼以於貨物進口前依
    關稅法第21條申請預先審核。
  (三)原告前於訴願程序曾申請參與訴願審議或言詞辯論，經訴願
    決定以本案違章事證已甚明確，認定原告所請尚無正當理由
    ，有違「行政院及各級行政機關訴願審議委員會審議規則」
    第10條之規定。並聲明求為判決撤銷訴願決定及原處分。
四、被告則以：
  (一)被告受理本件進口報單之報關日期為96年1 月22日，同日即
    依原告申報之稅則號別予以審核放行，而原告係於96年1 月
    23日始向被告提出稅則號別修改之申請。
  (二)原告報運進口THERMO MOTOR PROTECTOR 17AM 等系列產品（
    第1 項貨品為YS11系列，第2 項貨品為9700系列, 第3-5 項
    貨品為17AM系列），參據報關文件所附貨物出口人填發之出
    口發票載明為「THERMO MOTOR PROTECTOR馬達保護器」，其
    中文亦稱「熱保護器」。經核系爭貨物之原廠型錄，來貨主
    要功能係利用保護器內的雙金屬片，於檢測出設備溫度及電
    流達到設定值時（過熱或電流過載）即跳開（兩金屬片不接
    觸），從而切斷電路並保護電路，當設備回復至正常運作範
    圍時，即又自動回復原來狀態。是被告依系爭貨物之貨名及
    特性，參據中華民國海關進口稅則輸出入貨品分類表合訂本
    總說明二規定：「關於貨品號列及品目之劃分，及稅則號別
    之認定，應依據海關進口稅則總則及解釋準則所載有關規定
    辦理。‧‧‧」海關進口稅則總則一：「本稅則各號別品目
    之劃分，除依據本稅則類、章及其註，各號別之貨名及解釋
    準則之規定外，並得參據關稅合作理事會編纂之『國際商品
    統一分類制度（H.S.）註解』及其他有關文件辦理。」海關
    進口稅則解釋準則：「海關進口稅則貨品之分類應依下列原
    則辦理：1 、類、章及分章之標題，僅為便於查考而設；其
    分類之核定，應依照稅則號別所列之名稱及有關類或章註為
    之，此等稅則號別或註內未另行規定者，依照後列各準則規
    定辦理。‧‧‧」及HS註解中文版第1285、1286頁之詮釋「
    8536.30 節- 其他電路保護器具」「（II）保護電路器具‧
    ‧‧本節包括供防止電路過載用之其他裝置（例如當電流超
    過某一量值時即自動切斷電路之電磁裝置）。」將系爭貨物
    歸列貨品分類號列第8536.30.00.00-1 號，應屬妥適。又依
    海關進口稅則輸出入貨品分類表合訂本第18類第90章章註7
    ：「第90.32 節僅適用於下列各項：(甲)自動控制液體或氣體
    之流量、深度、壓力或其他可變因素之儀器及器具，或溫度
    自動控制裝置‧‧‧。(乙)電量自動調整器、非電量自動控制
    之儀器或器具‧‧‧。」之規定，系爭貨品並無稅則第9032
    節之適用。
  (三)查除關稅總局網站隨時可供申請外，被告網站亦有稅則稅率
    疑義之資訊供查詢，均十分公開透明；且原告進口貨物，係
    委由專責報關之業者辦理，對進口貨物之稅則核列，理當熟
    稔，縱有疑義亦有相當之正常管道可資查詢。原告除未於貨
    物進口前，向相關單位申請稅則稅率疑義解答，且於被告依
    其所申報之稅則號別核定後方生疑義，並提起行政救濟。被
    告及財政部依法召開審核會議並據以答辯，對系爭貨物稅則
    號列核定之原理、原則及依據，業均詳實敘明等語，資為抗
    辯。並聲明求為判決駁回原告之訴。
五、本院之判斷：
  (一)按行為時海關進口稅則號別8536.30.00號為：「其他電路保
    護器具，電壓未超過1,000 伏特者」，第1 欄稅率7.5%；稅
    則號別9032.10.00號為：「恆溫控制器」，第1 欄稅率為3%
    ；稅則號別8503.00.90號為：「其他專用或主要用於第8501
    或8502節所列機器之零件」，第1 欄稅率為1%。次按稅則第
    8501節為「電動機及發電機（發電機組除外）、第8502節為
    「發電機組及旋轉變流機」）。又按「 本稅則各號別品目
    之劃分，除依據本稅則類、章及其註，各號別之貨名及解釋
    準則之規定外，並得參據關稅合作理事會編纂之『國際商品
    統一分類制度（HS）註解』及其他有關文件辦理。」海關進
    口稅則附則1 定有明文。
  (二)如事實概要欄所載之事實，有進口報單、系爭貨物型錄影本
    等件在原處分卷可稽。原告雖主張系爭貨物應歸列稅則為第
    9032.10.00.00-2 號，因辦理通關人員誤值為第8536.30.00
    號，已於96年1 月22日申請更正云云。惟查：
  1.原告於96年1 月22日申報系爭貨物進口，貨名THERMO MOTOR
    PROTECTOR ，稅則第8536.30.00號，被告當日即依所報予以
    放行，原告於次日（同年月23日）始提出稅則修改之申請（
    見原處分卷2 附件1 、4 ），原告稱被告將系爭貨物稅則第
    9032.10.00.00-2 號改列為第8536.30.00號，顯有誤會。
  2.按進口貨物之性質、功能、特性、用途及貨名等應以原廠說
    明書（原廠型錄）為準。原告申報系爭貨物為THERMO MOTOR
    PROTECTOR ，報關所附之出口發票記載亦為「THERMO MOTOR
    PROTECTOR 馬達保護器」，且其自稱系爭貨物係裝置在馬達
    內之線圈上，於馬達度過高時，可暫時中斷電源停止馬達
    運轉，待馬達溫度降低後再行運轉，以保護馬達線圈。經核
    系爭貨物之原廠型錄，其主要功能係利用保護器內雙金屬片
    於檢測出設備溫度過熱或電流過載時即相離而切斷電流，當
    設備溫度降至正常運作範圍時始自動回復。足見其雙金屬片
    具有「開關」之特性，作為開啟及關閉電源之用，主要目的
    係作為過溫過電流保護電路之用，與HS註解中文版第1286頁
    有關稅則第8536節保護電路器具之說明：「‧‧‧插入電路
    中後，如電流危險地增加‧‧‧而將電流切斷．．．本節包
    括供防止電路過載用之其他裝置（例如當電流超過某一量值
    時即自動切斷電路之電磁裝置）」相符，況原告亦自行申報
    稅則為第8536.30.00號。是被告認原告所報稅則號別無誤，
    予以徵稅放行，並無不合。
  3.系爭貨物依其貨名及前述特性，核與海關進口稅則第18類第
    90章章註7 ：「第90.32 節僅適用於下列各項：(甲)自動控制
    液體或氣體之流量、深度、壓力或其他可變因素之儀器及器
    具，或溫度自動控制裝置‧‧‧(乙)電量自動調整器、非電量
    自動控制之儀器或器具‧‧‧」之規定不符，自無法歸列稅
    則第9032.10.00.00-2 號。
六、綜上所述，原告主張無可採。從而原處分及訴願決定均無違
    誤，原告仍執前詞訴請撤銷，為無理由，應予駁回。又兩造
    其餘陳述於判決結果不生影響，無庸一一論列，併予敘明。
據上論結，本件原告之訴為無理由，爰依行政訴訟法第233 條第
1 項、第98條第1 項前段，判決如主文。
中    華    民    國    98    年     1    月    6     日
                    臺北高等行政法院第三庭
                                    法  官  楊  莉  莉
上為正本係照原本作成。
本件以訴訟事件所涉及之法律見解具有原則性者為限，始得於本
判決送達後20日內向本院提出上訴狀並表明上訴理由，如已於本
判決宣示後送達前提起上訴者，應於判決送達後20日內補具上訴
理由（均按他造人數附繕本），且經最高行政法院許可後方得上
訴。
中    華    民    國    98    年     1    月    6     日
                                    書記官  陳  圓  圓


司法院資訊處製作；財團法人民間司法改革基金會備份。
